# 股东增资附有回购条款现值的计算

提问人：Lvhongtao383 时间：2023-06-06 17:29:26
一、背景A公司 2023 年 5 月增资B公司，增资金额是 2 亿元，增资协议中约定以下回购条款：1.1 回购触发事件各方同意，自增资款支付之日期，如发生以下回购触发事件，A公司有权在回购事项触发后的两年内要求B公司回购A公司届时所持有B公司全部或部分股权；(1)在 2026 年 5 月前A公司仍未能实现投资退出。1.2 回购价格届时回购价格为A公司支付的全部增资款。1.3 回购价款的支付B公司应在收到A公司要求其回购股权的书面通知之日起 3 个月内,根据A公司当时支付的全部增资款,以现金方式通过合法途径回购A公司届时所持的B公司全部股权。A公司除有回购权利外，其他权利与一般股东相同。二、分析A公司有权要求B公司以现金回购其持有的B公司股权（即A公司具有回售权），该回售权取决于B公司和A公司均不能控制的未来不确定事项（即 2026 年 5 月前A公司仍未能实现投资退出）的发生或不发生，属于或有结算条款，且不属于“几乎不具有可能性”的情形，B公司不能无条件地避免以现金回购自身权益工具的合同义务。因此，在 2023 年 5 月，B公司应当根据收到的增资款确认股本和资本公积（股本溢价）；同时，按照回购所需支付金额的现值，将回购A公司所持本公司股权的义务从权益重分类为一项金融负债。三、需要解决的问题目前，B公司财务认为，B公司和A公司签订的增资协议所涉及的回购条款，届时回购时，B公司并不需要支付利息给A公司，就是A公司每年要求的报酬率是 0 ，所以，A公司出资的 2 亿元，即使在 3 年后（ 2026 年 5 月）触发回购，在 2023 年 5 月收到 2 亿元出资款时，折现的现值是 2 亿元，由于折现的现值是 2 亿元，与出资款一致，后续每年也不存在计提财务费用的问题。请问B公司财务的理解是否准确，虽然B公司和A公司签订的增资协议，回购条款约定回购权不需要支付利息（即约定的利率是 0 ），但是 3 年后（ 2026 年 5 月）的 2 亿元，折算到 3 年前（ 2023 年 5 月）的现值还是 2 亿元，感觉有点奇怪。并且如果按照 3 年期贷款利率4.75%折现的话，折现后的现值比 2 亿元低 2 千万左右，后续每年要计提数百万的利息费用，计入财务费用。

回答人：chenyiwei
首先这种不需要支付利息的约定是否合理？是否符合常理？一般情况下的回购款都是“本金+利息”。
其次，假设这样做是合理的，则B公司在账务处理时，仍应将 3 年后需支付的回购款按照接受投资当时的市场收益率（例如8%）予以折现，将该折现值作为回购义务负债的初始计量金额，该初始计量金额小于A公司出资款的差额贷记资本公积。即参照股东授予被投资企业无息贷款的处理方式。
关于股东授予被投资企业无息贷款的处理，可参考：《中审众环研究 2020 》之“问题4-1-26（母子公司之间的无息或低息贷款在双方各自个别财务报表中的处理）”中的“情形3”。

提问人：Lvhongtao383 时间：2023-06-09 15:05:00
陈版主您好！谢谢您的答复，还有个问题请教下，这种回购协议约定不要利息，但是算现值时，还是要按照实际利率进行折现，比如对方投入 2 个亿， 3 年后回购也是 2 个亿，按照实际利率折成目前的现值是1.8个亿，计入长期应付款-1.8亿，那么这个长期应付款未来三年要摊销0.2亿，如果 3 年后回购，摊销完后的长期应付款金额刚好是 2亿，支付给对方即可。那么这 3 年摊销的0.2亿，是做为财务费用核算，还是冲销资本公积呢？

回答人：chenyiwei
作为“财务费用——利息支出”核算。